【裁判字號】    90,上易,118
【裁判日期】    900425
【裁判案由】    給付欠款
【裁判全文】
臺灣高等法院民事判決    九十年度上易字第一一八號
    上  訴  人  甲○○
                乙○○
                丙○○
    訴訟代理人  盧淑暖
    被  上訴人  丁○○
右當事人間給付欠款事件，上訴人對於中華民國八十九年十二月四日台灣板橋地方法
院八十九年度訴字第一八二四號第一審判決提起上訴，本院判決如左：
    主    文
上訴駁回。
第二審訴訟費用由上訴人連帶負擔。
    事    實
甲、上訴人方面：
壹、聲明：
一、原判決關於上訴人敗訴部分廢棄。
二、被上訴人在第一審之訴駁回。
三、第一、二審訴訟費用由被上訴人負擔。
貳、陳述：除與原判決記載相同者外，補稱：
一、上訴人等與被上訴人間分配表異議事件，經台灣台北地方法院以八十年訴字第一
    五○七號判決上訴人等敗訴，上訴後本院以上訴人之聲明究係提起分配表異議之
    訴，抑或提起確認超過一百八十萬元部分之債權不存在之訴，原審未行使闡明權
    ，有違民事訴訟法第一百九十九條之規定為由，將第一審判決廢棄發回，則發回
    後之台灣台北地方法院八十八訴更字第十號案件，原為釐清上訴人起訴真意，其
    間所成立之和解筆錄，不得遽以解為僅對分配表異議紛爭而成立，原審就此未予
    審究，於法顯有未合。
二、被上訴人對訴外人朱明雪之債權僅為一百八十萬元，其連帶保證人之朱照明之債
    權應與此相同，又被上訴人於台灣台北地方法院八十六年民執丑字第一○五○三
    號拍賣抵押物事件中已領得分配款一百八十一萬一千二百七十八元，為原審所肯
    認，故上訴人等對被上訴人已無任何債務，被上訴人請求上訴人給付欠款，即屬
    無理由。
三、訴外人朱明雪向被上訴人等舉債一百八十萬元，並刻意躲避，被上訴人等乃轉向
    朱照明請求，嗣朱照明過世，乃由為其子女之上訴人所承擔，上訴人不得不將朱
    照明遺留之房屋拍賣以為償債，詎料被上訴人丁○○除將朱照明應負責之一百八
    十萬元領走，並將要給付被上訴人之三十五萬元領走，避不見面，被上訴人雖後
    委託律師表達和解之意，惟終究拿不出和解約定之金額，毫無和解誠意，寧有此
    理。
參、證據：除援用原審及發回前本院前審提出者外，補提被上訴人支付命令聲請狀、
    上訴人等八十七年三月二十日書狀等影本為證。
乙、被上訴人方面：
壹、聲明：上訴駁回。
貳、陳述：除與原判決記載相同者外，補稱：
一、本件抵押權設定契約書載明朱照明與朱昭富為「義務人兼連帶債務人」，朱照明
    並蓋有印章，其為債務人之連帶保證人，自應對債權人負連帶清償責任，而系爭
    抵押權設定契約書係設定本金最高限額六百萬元之抵押權，債務人朱明雪於存續
    期間內，陸續向被上訴人等借款四百二十六萬二千元，上訴人所稱借款約定書所
    載之一百八十萬元，乃全部借款之其中一筆，故朱照明之保證責任，並非僅一百
    八十萬元，足見上訴人之主張顯有錯誤，不足採信。
二、本院八十七年上字第一○四二號判決，乃以原審就應受判決事項之聲明未向上訴
    人行使闡明義務，其訴訟程序有重大瑕疵，顯然違背法令，為顧及上訴人審級利
    益而發回更審，於更審中  (即台北地院八十八年訴更字第十號)兩造成立和解，
    僅就分配款之分配成立和解，並未就兩造間之債權債務予以和解，上訴人稱兩造
    已就全部債權債務達成和解，不足採信。
三、上訴人主張被上訴人已領得分配款一、八一一、二七八元（上訴人誤將執行費
    一四、九一七元亦算入，應予扣除），上列分配款系依全部借款四、二六二００
    ０元列入分配表計算分配款，上訴人既承認被上訴人已領取之分配款，卻不承認
    系爭全部借款，其主張顯然前後矛盾，故其主張已無債務存在，實有違誤。
四、被上訴人對債務人朱照明所欠債務及其金額並無異議，又上訴人之法定代理人與
    訴外人朱照明已於七十五年離婚，系爭債務是八十四年的事，故其並不清楚。
參、證據：除援用原審提出者外，補提台灣台北地方法院民事裁定、通知函等影本為
    證。
    理    由
一、本件被上訴人起訴主張：上訴人之父朱照明前擔任朱明雪向被上訴人及訴外人李
    秀英借款之連帶保證人，嗣朱明雪計向被上訴人及李秀英借款四百二十六萬二千
    元，連同利息六十五萬八千九百元，合計四百九十二萬零九百元（被上訴人與李
    秀英之債權額為各二分之一）。嗣朱照明於八十五年七月十二日死亡，被上訴人
    聲請對其財產為強制執行，分得一百七十九萬六千三百六十一元，尚有六十六萬
    四千零八十九元未獲清償，爰依繼承及保證之法律關係，求為判命上訴人如數連
    帶給付等語 (原審判決上訴人應給付被上訴人三十六萬四千零八十九元，駁回其
    餘之請求，被上訴人對於敗訴部分未聲明上訴，此部分已告確定) 。上訴人則以
    ：伊之被繼承人朱照明係就其妹朱明雪向被上訴人及李秀英各借款九十萬元之債
    務，擔任連帶保證人，其保證責任僅為一百八十萬元，並非四百二十六萬元，且
    被上訴人前經由強制執行程序已受償一百七十九萬餘元，且兩造於台北地方法院
    八十八年度訴更字第十號分配表異議之訴中達成和解，被上訴人同意給付上訴人
    三十五萬元，上訴人則同意被上訴人領取上開分配款，惟被上訴人迄僅給付五萬
    元，尚欠三十萬元未給付，上訴人以之抵銷，即無庸再為給付等語資為抗辯。
二、查被上訴人主張上訴人之被繼承人朱照明前擔任朱明雪向其與李秀英借款之連帶
    保證人，朱明雪自八十四年一月八日起計向被上訴人及李秀英借款四百二十六萬
    二千元，連同利息六十五萬八千九百元，合計四百九十二萬零九百元，被上訴人
    債權額為二百四十六萬零四百五十元，朱照明於八十五年七月十二日死亡，被上
    訴人聲請對其財產為強制執行，計受償一百七十九萬六千三百六十一元之事實，
    業據提出台灣台北地方法院民事執行處通知書、和解筆錄、台北市中山地政事務
    所土地登記案件補正通知書、土地登記申請書、抵押權設定契約書、印鑑證明、
    身分證之影本各一紙、本票之影本六紙為證（見原審卷第十二頁、第十三頁、第
    七四頁、第七五頁、第七七頁、第八十頁、第八十七頁），且為上訴人所不爭，
    堪信為真實。
三、上訴人抗辯朱照明之連帶責任僅為一百八十萬元，並非就四百九二十六萬二千元
    借款負連帶責任云云，固據提出借款合約書之影本一份為證（見原審卷第五六頁
    ）。惟查上訴人除就朱明雪於八十四年一月八日向被上訴人借款一百八十萬元之
    債務擔任連帶保證人外，另與朱昭富就朱明雪向被上訴人及李秀英之借款擔任連
    帶保證人，並於八十四年一月五日提供坐落臺北市○○區○○段一小段九五四地
    號土地，應有部分四分之一，及其上建物即門牌號碼台北市○○○路○段一一五
    巷一弄七號建物，其與朱昭富應有部分各三分之一，設定本金最高限額六百萬元
    之抵押權予被上訴人及李秀英，約定就朱明雪向被上訴人及李秀英以支票及本票
    調借現款所應支付之本金、違約金、實行抵押權費用，以及因債務不履行而生之
    損害賠償，均負連帶清償責任之事實，有抵押權設定契約書附其他約定事項一件
    、他項權利證明書二件附於台灣台北地方法院八十六年度民執丑字第一０五０三
    參與分配卷宗內可憑。則被上訴人主張朱照明係以本金最高限額六百萬元為限，
    就朱明雪對其與李秀英之借款負連帶清償責任，自屬可採，上訴人抗辯朱照明之
    連帶責任僅為一百八十萬元云云，委無可信。
四、上訴人另抗辯就朱照明與被上訴人間之債權債務關係，兩造已於台北地方法院八
    十八年度訴更字第十號分配表異議之訴中達成和解等語。惟查，經原審依職權調
    閱上開民事卷宗，該案係因上訴人就朱明雪對被上訴人及李秀英之借款債務，所
    負連帶保證責任僅為一百八十萬元為由，對於被上訴人提起分配表異議之訴，嗣
    經兩造成立訴訟上和解，被上訴人同意於領得台灣台北地方法院八十六年度民執
    丑字第一０五０三號拍賣抵押物事件之分配款一百七十九萬二千七百二十三元之
    同時，給付上訴人三十五萬元，若上訴人領得之分配款不足前開金額，則依00
    00000分之三五００００之比例給付上訴人，上訴人則同意撤回台灣台北地
    方法院八十六年度民執丑字第一０五０三號拍賣抵押物事件分配表之聲明異議，
    並拋棄其餘請求，此有和解筆錄可稽，依該和解內容觀之，兩造顯係就上開分配
    表異議之紛爭而成立和解，並非就朱照明與被上訴人間之債權數額之爭執達成和
    解，故該和解內容亦不能證明上訴人所負連帶保證責任僅為一百八十萬元。
五、查朱明雪自八十四年一月九日起，計向被上訴人與李秀英借款四百二十六萬二千
    元，被上訴人之債權額為二百十三萬一千元之事實，已如前述。被上訴人於台灣
    台北地方法院八十六年度民執丑字第一０五０三號拍賣抵押物事件中已領得之分
    配款為一百八十一萬一千二百七十八元，其中執行費用為一萬四千九百十七元、
    利息為三十二萬九千四百五十元，抵充本金部分為一百四十六萬六千九百十一元
    ，尚餘本金六十六萬四千零八十九元未清償。另被上訴人依上開和解筆錄，尚應
    給付上訴人三十萬元，上訴人亦陳明予以之抵銷，則上訴人尚應給付被上訴人三
    十六萬四千零八十九元。從而被上訴人依繼承、連帶保證之法律關係，請求上訴
    人連帶給付三十六萬四千零八十九元，及自八十九年八月六日（即自支付命令送
    達翌日）起至清償日止按年息百分之五計算之利息，為有理由，超過部分為無理
    由，不應准許。原審就上開准許部分為被上訴人勝訴之判決，於法並無不合。上
    訴意旨仍執陳詞指摘原判決不當，求予廢棄改判，為無理由，應予駁回其上訴。
六、本件事證已臻明確，兩造其餘攻擊防禦方法，與判決結果不生影響，爰不一一論
    述，附此敘明。
七、據上論結，本件上訴為無理由，依民事訴訟法第四百四十九條第一項、第七十八
    條、第八十五條第二項，判決如主文。
中      華      民      國    九十      年    四    月  二  十  五  日
                                  民事第三庭
                                      審判長法  官  張  宗  權
                                            法  官  蕭  艿  菁
                                            法  官  陳  永  昌
右正本係照原本作成。
不得上訴。
中      華      民      國    九十      年      四      月    二十七    日
                                            書記官  劉  美  垣


司法院資訊處製作；財團法人民間司法改革基金會備份。
